臺灣高等法院臺南分院刑事判決　　　　　　　九十一年度上訴字第六一七號　　Ｇ
　　　上　訴　人
　　　即　被　告　乙　○　○
　　　指定辯護人　本院公設辯護人　甲　○　○
右上訴即被告人因毒品危害防制條例案件，不服臺灣雲林地方法院九十年度訴字第一
八八號中華民國九十一年四月十二日第一審判決（起訴案號：臺灣雲林地方法院檢察
署九十年度偵字第一二九八號），提起上訴，本院判決如左：
      主      文
原判決撤銷。
乙○○連續販賣第一級毒品，處有期徒刑拾貳年。
扣案之殘留第一級毒品海洛因成份之殘渣袋肆袋、電子秤壹台、塑膠分裝鏟貳支、分
裝袋貳包，均沒收。販賣第一級毒品所得新台幣伍千元沒收，如全部或一部不能沒收
時，以其財產抵償。
      事      實
一、乙○○基於概括之犯意，意圖營利，以每錢新臺幣（下同）一萬元或一萬二千元
    之對價，向綽號「雞仔」販入第一級毒品海洛因約二、三次，再以淨重０．二公
    克毒品海洛因分裝成一包，而以每包毛重０．四公克一千元之代價販售得利，並
    自民國（下同）九十年二月底某日起，至同年三月二十二日止，在雲林縣斗南鎮
    ○○路五十四巷三十二號向丙○○承租處所，連續出賣予丙○○五次。嗣於九十
    年三月二十三日下午一時三十分許，為警持檢察官所核發之搜索票，在上開租處
    搜得乙○○所有之電子秤一台、塑膠分裝鏟二支及驗殘留有海洛因成份之殘渣袋
    五袋（其中一袋應係乙○○自行施用所遺）及預供販賣之用之分裝袋二包，因而
    查獲（丙○○之房間內亦遭警查獲一小包第一級毒品海洛因）。
二、案經雲林縣警察局移送臺灣雲林地方法院檢察署檢察官偵查起訴。
      理      由
一、訊據上訴人即被告乙○○固坦承有於右揭時地向丙○○承租一房間，惟否認販賣
    第一級毒品海洛因予丙○○，辯稱：伊根本沒有賣他（指丙○○），伊有向綽號
    「雞仔」販入第一級毒品海洛因，都是自己吸食云云。
二、惟查：
（一）右揭事實，業據證人即丙○○迭於警訊時，及檢察官偵查中、原審及本院調查
      中均指認被告販賣第一級毒品海洛因予伊，並拿過現金五千元給他（指被告）
      等情綦詳（見警訊卷第六頁、偵查卷第二三頁、原審卷第六四頁、本院九十一
      年七月五日訊問筆錄）；且被告亦承認有以每錢一萬元或一萬二千元之對價，
      向綽號「雞仔」販入第一級毒品海洛因。且有自被告向丙○○承租之房間內經
      警持檢察官之搜索票，在上開租處搜得被告所有之電子秤一台、塑膠分裝鏟二
      支及驗殘留有海洛因成份之殘渣袋五袋及預供販賣之用之分裝袋二包可資佐證
      （見警訊卷第五頁背面）。
（二）又證人丙○○於警察局及檢察官偵訊時，均坦承自九十年二月底某日起至同年
      三月二十二日止，在雲林縣斗南鎮○○路五十四巷三十二號住處，以每包毛重
      ０．四公克一千元之代價，向被告購入第一級毒品海洛因約四、五次，是被告
      販入毒品海洛因後再賣予丙○○，並有證人之妻陳雅美於警訊時即證實毒品係
      被告所提供屬實，陳雅美並陳明因欲貼補家用，出租與被告房間，丙○○每日
      並有不定時施用海洛因等情，證人曾因勸阻而與丙○○大吵過等語（見警訊卷
      第八頁），又被告之同居女友黃素珍亦於警訊中直陳：伊與男友（指被告）有
      住在丙○○夫妻之住處，該住處有經警查獲疑似海洛因粉末一包、分裝袋二大
      包，伊知道被告有吸毒習慣等情，此外，尚有黃健榮亦在場等語（見警訊卷第
      三頁背面、第四頁），另黃健榮於偵查中指訴有向被告取用安非他命，雖非第
      一級毒品海洛因，惟可知被告施用毒品甚為頻繁之情形，可見一斑。證人黃健
      榮亦於原審調查時陳稱被告與丙○○都有在吸食，他們先吸食，吸食後伊再吸
      食等語（見原審卷第三四頁），顯見被告確有向丙○○承租同屋居住一起，並
      非證人丙○○任意誣攀栽贓被告。上開丙○○之證詞，應屬事實。
（三）再者以法務部調查局九十年五月二日（九０）陸一字第九０一六六七一０號檢
      驗通知書所載：「查獲之白粉二包均未發現毒品成分．．．其包裝重０．四五
      克」，雖該包裝袋內之白粉並非毒品，但可以得知被告用以包裝之塑膠袋，每
      包包裝重約０．二二五公克，則證人丙○○所言：以每包毛重０．四公克一千
      元之代價，向被告購入第一級毒品海洛因，其每包毒品之淨重應在０．二公克
      以下，是被告於販入與賣出間，經過分裝後可賺取一定之利潤價差。又依丙○
      ○所述：他提供房間給被告居住，被告給他毒品海洛因吸食，當時房租一個月
      約一萬元等語（見警訊卷第五頁背面、第七頁背面、本院九十一年七月五日訊
      問筆錄），可見被告提供毒品給丙○○施用，仍獲得超過其所販入毒品之價格
      之利益，顯有不法之營利意圖甚明。
（四）雖證人丙○○於原審初訊時一度改異其詞，證述未向被告購買第一級毒品海洛
      因，但經原審提示其警察局及偵查中之證述，質問其是否在為被告脫罪時，丙
      ○○深知無從迴護被告，乃坦然證認：有向被告買受約四、五次第一級毒品海
      洛因等語。又原審在證人丙○○之同意下，將之送往法務部調查局接受測謊，
      顯示「其有向被告乙○○購買海洛因，經測試均無情緒波動，研判未說謊」（
      見原審卷第一二三頁），並於測謊過後，原審又加以訊問確認有無向被告購買
      第一級毒品海洛因時，丙○○依然證述：其真的有向被告購買四、五次海洛因
      等語（見原審卷第一三五頁），可見其測謊之結果與其證述相符，可以採信。
      故丙○○確實曾以每包毛重０．四公克一千元之代價，向被告購買第一級毒品
      海洛因約四、五次無訛。證人丙○○或有供詞改變，惟其於警方獲案之初即已
      陳明毒品海洛因是向被告用錢買的，且伊非常痛苦，都在家裡以一千元買（毛
      重）０．四公克之海洛因止癮，自被告住進來後共買四、五次交易等語（見警
      訊卷第六頁），而於本院調查時亦陳明拿過現金五千元給他等語（見本院九十
      一年七月五日訊問筆錄），是此部分以五次交易較為正確，其他證人或又陳稱
      沒有錢就向他（指被告）欠，一天最少一次等語，不利被告甚大，惟與被告於
      警訊中所陳尚有出入，自無足取，且依「罪證有疑，利於被告」之原則，自以
      交易五次較為適當。綜上所述，本件事證已臻明確，被告連續販賣第一級毒品
      海洛因之犯行，洵堪認定，應予依法論罪科刑。
三、海洛因係毒品危害防制條例所管制之第一級毒品，該條例第二條第一項第一款定
    有明文。核被告所為，係犯毒品危害防制條例第四條第一項之販賣第一級毒品罪
    。其非法持有毒品海洛因，進而販賣，其持有毒品之低度行為應為販賣之高度行
    為所吸收，不另論罪。又被告先後多次販賣犯行，均時間緊接，方法相同，而觸
    犯構成要件相同之罪名，顯係基於概括之犯意反覆而為，均應依連續犯規定論以
    一罪。又被告所犯本罪本刑僅為死刑、無期徒刑，依刑法第六十四條第一項、第
    六十五條第一項規定，自均不得加重。又被告雖有五次販賣海洛因之犯行，惟其
    交易金額僅五千元，金額非鉅，而有法重情輕失衡情形，雖科以法定最低度之刑
    猶嫌過苛，爰依刑法五十九條酌減其刑（參照最高法院三十八年度台上字第十六
    號、六十一年度台上字第一七八一號判例）。
四、原審以被告事證已臻明確，因予論罪科刑，固非無見，惟查（一）被告既有販賣
    第一級毒品所得，自應依毒品危害防制條例第十九條第一項之規定予以沒收，如
    全部或一部不能沒收時，以其財產抵償。原判決誤認丙○○係賒欠被告未有販賣
    所得，尚有未洽，已有可議；（二）按依毒品危害防制條例第十八條第一項之規
    定，得諭知沒收並銷燬之者，以查獲之毒品及專供製造或施用毒品之器具為限，
    並不及於毒品之外包裝。原判決主文將本件查扣之第二級毒品外包裝五個殘渣袋
    ，一併依上開規定諭知沒收並銷燬，已有可議。（最高法院八十八年度台上字第
    五０三三號參照）；且除證人丙○○尚有一包在其自宅房間內查獲之外，其餘四
    次販入後吸用之殘渣袋，經鑑驗結果殘留第一級毒品海洛因成份，有憲兵司令部
    刑事鑑識中心九十年七月四日（九０）綱得字第０八七五四號鑑驗通知書一紙在
    卷可稽（見原審卷第九五頁），既在被告租住之麻將間內搜出（見警訊卷第五頁
    背面，另餘一殘渣袋則應係被告自行施用後之物，因無關本案，自不另諭知沒收
    ），亦為證人丙○○於警訊中所陳係被告所有並出售之物，且有被告所有之電子
    秤壹台、塑膠分裝鏟二支係供販賣第一級毒品所用之物，均應依毒品危害防制條
    例第十九條第一項之規定沒收、又分裝袋二包係被告預供販賣第一級毒品犯罪之
    用，均應依刑法第三十八條第一項第二款宣告沒收；原判決未予敘明，亦有未洽
    ；（三）又被告販賣所得非鉅，雖科以法定之最低刑度，猶嫌過苛，原審遽予論
    罪科處無期徒刑，亦有未當。（四）被告無償提供第二級毒品安非他命部分，既
    經公訴人於事實欄內載明，即應認已有起訴，乃原判決誤認此部分，未據起訴，
    而未予審理，其理由之記載亦有違誤（此部分應由原審另行補判）。被告於本院
    否認犯罪指摘原判決不當，雖不足採，惟原判決既有可議，無從維持，自應由本
    院將原判決撤銷改判。爰併審酌被告犯罪之動機、目的、手段、所生危害（販賣
    毒品次數）、其行為足以影響國民身心健康及犯罪後否認之態度等等一切情狀，
    量處如主文所示之刑，以資懲儆。又四袋殘渣袋、電子秤壹台、分裝鏟二支均係
    被告販賣第一級毒品犯罪所用之物，均應依毒品危害防制條例第十九條第一項之
    規定沒收、又分裝袋二包係被告預供販賣第一級毒品犯罪之用，均應依刑法第三
    十八條第一項第二款宣告沒收。
五、又原判決誤認公訴人並未就被告曾經無償提供第二級毒品安非他命予丙○○、黃
    健榮部分起訴，此又與本件被告被訴販賣第一級毒品部分，無實質上或裁判上一
    罪關係，而未加以審理，已有未洽，已如上述，此部分本院亦無從判決，應就此
    部分由原審補判，附此敘明。
據上論結，應依刑事訴訟法第三百六十九條第一項前段、第三百六十四條、第二百九
十九條第一項前段、毒品危害防制條例第四條第一項、第十八條第一項前段、第十九
條第一項，刑法第十一條前段、第五十六條、第五十九條、第三十八條第一項第二款
，判決如主文。
本案經檢察官曾銘芳到庭執行職務。
中    華    民    國      九十一      年      九      月      十一      日
                                  臺灣高等法院臺南分院刑事第三庭
                                      審判長法官  黃    崑    宗
                                            法官  葉    居    正
                                            法官  莊    俊    華
右正本證明與原本無異。
如不服本判決，應於判決送達後十日內向本院提出上訴狀，其未敘述理由者並應於提
出上訴狀後十日內向本院補提理由書（應附繕本)。
                                      法院書記官  廖    明    娟
中    華    民    國      九十一      年      九      月      十六      日
附錄本案論罪科刑法條：
毒品危害防制條例第四條第一項：製造、運輸、販賣第一級毒品者，處死刑或無期徒
                              刑；處無期徒刑者，得併科新台幣一千萬元以下罰
                              金。
